【裁判字號】    95,家訴,157
【裁判日期】    951221
【裁判案由】    交付遺產
【裁判全文】
臺灣桃園地方法院民事判決             95年度家訴字第157號
原      告  乙○○
被      告  行政院國軍退除役官兵輔導委員會桃園縣榮民服務
            處即羅錦文之遺產管理人
法定代理人  丙○○
訴訟代理人  甲○○
上列當事人間請求交付遺產事件，本院判決如下：
    主  文
原告之訴駁回。
原告之訴及假執行之聲請均駁回。
訴訟費用由原告負擔。
    事  實  及  理  由
一、原告起訴主張：伊為被繼承人羅錦文鄰居，在羅錦文生前負
    責照養其起居、飲食，情同父女，遂於民國95年2 月23日委
    由訴外人王  英書立代筆遺囑，表示要將名下存款新臺幣（
    下同）100 萬元，死後贈與伊。嗣羅錦文於95年3 月6 日因
    尿毒症併發糖尿病而致急性呼吸衰竭死亡，而被告為羅錦文
    之法定遺產管理人，且經鈞院以95年度家催字第178 號准予
    公示催告在案，詎被告拒絕給付，爰依遺囑之內容提起本訴
    ，聲明求為：被告應給付伊100 萬元，並自訴狀繕本送達翌
    日起至清償日止，按週年利率百分之5 計算利息之判決，及
    陳明願供擔保准予宣告假執行。
二、被告則以：並不否認系爭代筆遺囑之真正，然因公示催告期
    間尚未期滿，無法為遺贈交付或債權之償還。且羅錦文生前
    另有交付原告1 筆53萬元之存款供日常所用，原告竟於1 個
    月內花用完畢，其花用金錢如此之快，希望原告交待清楚等
    語，資為抗辯。
三、按原告之訴，依其所訴之事實，在法律上顯無理由者，法院
    得不經言詞辯論，逕以判決駁回之，民事訴訟法第249 條第
    2 項定有明文。按遺產管理人應聲請法院依公示催告程序，
    限定1 年以上之期間，公告被繼承人之債權人及受遺贈人，
    命其於該期間內報明債權，及為願受遺贈與否之聲明；遺產
    管理人非於公示催告期間屆滿後，不得對被繼承人為任何債
    權人或受遺贈人，償還債務或交付遺贈物，民法第1179條第
    1 項第3 款、第1181條亦分別有明文規定。其立法旨趣即因
    繼承開始時，繼承人之有無不明，為避免損及繼承人之權益
    ，或有其他債權人同時得就遺產主張權利，故遺產管理人自
    不得在期間屆滿，發生無人繼承財產效力前，為遺贈之交付
    或債務之清償，並非否定債權或遺贈實體上之效力。查原告
    主張羅錦文生前有書立代書遺囑，要將100 萬元存款贈與伊
    ，而羅錦文已於95年3 月6 日死亡等情，為被告所不否認，
    且有郵政定期儲金存單、保證書、代筆遺囑、死亡證明書在
    卷可按，而該代筆遺囑係經本院於95年2 月23日95認字第47
    8 號公證，亦有代筆遺囑上所蓋之公證章可稽，是原告之主
    張，自堪信為真正。然查，被告於羅錦文死亡後，依法向本
    院為公示催告之聲請，經本院以95年家催字第178 號准許在
    案，並定其期間為最後登報後起算1 年又5 日，而被告業於
    95年7 月28日將該裁定登載於報紙，此經本院調閱上開卷宗
    查核無訛，顯見公示催告期間尚未屆滿，揆諸前揭說明，被
    告自不得將100 萬元交付予原告，況依被告所陳述，既未曾
    否認原告所提出代筆遺囑之真正，即未否定原告之權利，則
    原告於公示催告期間屆滿前，訴請被告給付系爭100 萬元，
    依上開說明，在法律上顯無理由，爰不經言詞辯論，逕以判
    決駁回之。至被告質疑原告另花用羅錦文其餘存款部分，係
    羅錦文生前之財產，與本件原告所主張100 萬元之遺產部分
    無涉，縱有疑異，應另行依法處理，附此敘明。
四、據上論結，本件原告之訴顯無理由，依民事訴訟法第249 條
    第2項、第78條，裁定如主文。
中    華    民    國    95    年    12    月    21    日
                      家事法庭  法  官  陳筱蓉
以上為正本係照原本作成
如對本判決上訴應於判決送達後20日內向本院提出上訴狀
中    華    民    國    95    年    12    月    21    日
                                書記官  陳今巾


司法院資訊處製作；財團法人民間司法改革基金會備份。
